臺灣臺北地方法院刑事判決
110年度審簡上字第192號
上  訴  人  
即  被  告  林珮茹



上列上訴人即被告因違反洗錢防制法等案件，不服本院中華民國
110年8月25日110年度審簡字第1216號第一審刑事簡易判決（起
訴案號：110年度偵字第1183號），提起上訴，本院管轄之第二
審合議庭判決如下：
    主  文
原判決撤銷。
林珮茹幫助犯洗錢罪，處有期徒刑貳月，併科罰金新臺幣壹萬元
，罰金如易服勞役，以新臺幣壹仟元折算壹日。緩刑貳年。
    事  實
一、林珮茹依其社會生活通常經驗，可預見如將自己之金融機構
    帳戶提款卡及密碼等資料提供他人使用，可能幫助他人利用
    該帳戶作為向別人詐欺取財時指示該被害人匯款及行騙之人
    提款之工具，遮斷資金流動軌跡，以掩飾、隱匿犯罪所得財
    物之目的，竟基於縱使他人以其金融機構帳戶實施詐欺取財
    ，以及掩飾、隱匿犯罪所得財物等犯罪目的使用，亦不違背
    其本意之幫助詐欺取財及幫助洗錢之不確定故意，於民國10
    9年10月20日21時28分許，在臺北市○○區○○○路0段00巷0號之
    全家便利商店新忠隆門市，以店到店寄送方式，將其申設之
    華南商業銀行帳號000000000000號帳戶（下稱華南銀行帳戶
    ）、彰化商業銀行00000000000000帳戶之提款卡（上開帳戶
    密碼均已依指示變更為112288），寄送予真實姓名年籍不詳
    、LINE通訊軟體暱稱「客服小筱」、「主管悅悅」之人（下
    合稱「客服小筱」等人）。嗣上開客服小筱等人所屬之詐欺
    集團（下稱本案詐欺集團）成員取得前揭帳戶提款卡後，即
    與本案詐欺集團成員共同意圖為自己或第三人不法之所有，
    基於詐欺取財及洗錢之犯意聯絡，先由本案詐欺集團成員於
    附表各該編號所示詐欺時日，以附表各該編號所示詐欺手法
    ，向附表各該編號所示告訴人施用詐術，致其等陷於錯誤，
    而依指示於附表各該編號所示匯款時日，將附表各該編號所
    示款項匯入前揭華南銀行帳戶內。再由本案詐欺集團成員於
    附表各該編號所示提領時日，提領各該編號所示款項後上繳
    本案詐欺集團，藉此製造金流斷點，以掩飾及隱匿詐欺所得
    財物之來源、去向及所在。嗣因上開告訴人發覺受騙報警處
    理，始循線查悉上情。　　
二、案經附表所示告訴人訴由花蓮縣警察局吉安分局報告臺灣臺
    北地方檢察署檢察官偵查起訴。
    理  由
壹、程序部分：
一、本判決所引用被告以外之人於審判外之陳述，雖屬傳聞證據
    ，然檢察官、被告林珮茹於本院準備程序中均同意該等證據
    有證據能力（見本院審簡上字卷第77頁），本院審酌上開被
    告以外之人於審判外陳述作成時之情況，並無不能自由陳述
    之情形，亦未有違法、不當或其他瑕疵，且與待證事實具有
    關連性，以之作為證據應屬適當，認均有證據能力。　　
二、其餘本判決所引之非供述證據，並無證據證明係公務員違背
    法定程序所取得，亦無顯有不可信之情況，且經本院於審理
    期日提示予被告辨識而為合法調查，依刑事訴訟法第158條
    之4反面規定，應認均有證據能力。
貳、實體部分：
一、上開事實，業據被告於警詢及偵查中、原審準備程序中、本
    院準備程序中及審理時均坦承不諱（見偵字卷第11至19頁、
    第177至180頁，本院審訴字卷第138頁，本院審簡上字卷第7
    6至77頁、第97頁、第100頁），並有下列補強證據可資佐證
    ：
　㈠證人即告訴人翁得智於警詢中之證述（見偵字卷第57至63頁
    ）。
　㈡證人即告訴人楊雅竹於警詢中之證述（見偵字卷第95至97頁
    ）。
　㈢證人即告訴人陳柏辰於警詢中之證述（見偵字卷第119至122
    頁）。
　㈣台新銀行自動櫃員機交易明細（見偵字卷第67頁）。
　㈤合作金庫APP網路轉帳交易明細（見偵字卷第99頁）。
　㈥聯邦銀行未登摺帳項查詢清單（見偵字卷第125頁）。
　㈦華南商業銀行帳號000000000000號帳戶存摺存款期間查詢紀
    錄（見偵字卷第43頁）。
　㈧彰化商業銀行帳號00000000000000號帳戶新臺幣交易明細（
    見偵字卷第47頁）。
　㈨LINE通訊軟體對話紀錄翻拍照片（見偵字卷第21至39頁）。
二、依上開補強證據，足見被告任意性之自白有相當之證據相佐
    ，且與事實相符，堪可採認為真。本案事證明確，被告有上
    揭事實欄所示犯行，洵堪認定，應予依法論罪科刑。　　
三、論罪科刑之依據：　　
　㈠按金融帳戶為個人之理財工具，一般民眾皆可自由申請開設
    金融帳戶，並無任何特殊之限制，亦得同時在不同金融機構
    申請多數存款帳戶使用。且衡諸一般常情，金融帳戶之存摺
    、提款卡事關個人財產權益之保障，其專有性甚高，除非本
    人或與本人親密關係者，難認有何理由可自由流通使用該帳
    戶，一般人均有妥為保管及防止他人任意使用之認識，縱特
    殊情況偶需交付他人使用，亦必深入瞭解用途及合理性，始
    予提供，且該等專有物品如落入不明人士手中，而未加以闡
    明正常用途，極易被利用為與財產有關之犯罪工具，此為吾
    人依一般生活認知所易於體察之常識；而有犯罪意圖者，非
    有正當理由，竟徵求他人提供帳戶，客觀上可預見其目的，
    係供為某筆資金之存入，後再行領出之用，且該筆資金之存
    入及提領過程係有意隱瞞其流程及行為人身分曝光之用意，
    一般人本於一般認知能力均易於瞭解（最高法院93年度台上
    字第31號判決意旨參照）。此外，洗錢防制法第2條修正之
    立法說明第4點，已敘明有關是否成立該條第3款洗錢行為之
    判斷重點「在於主觀上是否明知或可得而知所收受、持有」
    ，即不以「明知」為限。幫助犯之故意，行為人只要概略認
    識該特定犯罪之不法內涵即可，無庸過於瞭解正犯行為之細
    節或具體內容。金融帳戶乃個人理財工具，依我國現狀，申
    設金融帳戶並無任何特殊限制，且可於不同之金融機構申請
    多數帳戶使用，是依一般人之社會通念，若見他人不以自己
    名義申請帳戶，反而收購或借用別人之金融帳戶以供使用，
    並要求提供提款卡及告知密碼，則提供金融帳戶者主觀上如
    認識該帳戶可能作為對方收受、提領特定犯罪所得使用，對
    方提領後會產生遮斷金流以逃避國家追訴、處罰之效果，仍
    基於幫助之犯意，而提供該帳戶之提款卡及密碼，以利洗錢
    實行，仍可成立一般洗錢罪之幫助犯（最高法院刑事大法庭
    108年度台上大字第3101號裁定意旨可資參照）。
　㈡經查，被告將其申辦之華南銀行帳戶提款卡交與本案詐欺集
    團成員供詐騙財物之用。嗣本案詐欺集團對告訴人翁得智、
    楊雅竹、陳柏辰實行詐欺取財罪，且為掩飾、隱匿其犯罪所
    得財物之去向，而令上開告訴人將款項匯入被告開立之前揭
    帳戶內，款項旋遭提領一空。被告具大學畢業之智識程度，
    且先前在百貨擔任銷售7、8年，亦開過服飾店，而依其先前
    之工作經驗均未要求提供提款卡、密碼，亦知悉網路及媒體
    多有交付帳戶而涉詐欺罪責之案例等節，業據被告於偵查中
    及本院準備程序中供承在卷（見偵字卷第179頁，本院審簡
    上字卷第100頁），足徵被告主觀上可預見其所提供之上開
    帳戶可能作為對方收受、取得特定犯罪所得使用，並因此遮
    斷金流而逃避追緝。是核被告所為，係犯刑法第30條第1項
    前段、第339條第1項之幫助詐欺取財罪及刑法第30條第1項
    前段、洗錢防制法第14條第1項之幫助洗錢罪。
　㈢公訴意旨雖認被告係成立洗錢防制法第14條第1項之正犯，然
    被告僅提供帳戶與本案詐欺集團成員，並無參與後續之提款
    行為，揆諸上開說明，其所為即非洗錢防制法第2條第2款所
    指洗錢行為，無從成立一般洗錢罪之直接正犯，公訴意旨容
    有誤會。又正犯與幫助犯、既遂犯與未遂犯，其基本犯罪事
    實並無不同，僅犯罪之態樣或結果有所不同，尚不生變更起
    訴法條之問題，自毋庸變更起訴法條，併此敘明。
　㈣被告以一行為觸犯上開2罪名，為想像競合犯，應依刑法第55
    條規定，從一重之幫助洗錢罪處斷。
　㈤被告幫助他人犯洗錢罪，爰依刑法第30條第2項規定，減輕其
    刑。
　㈥被告於審判中自白犯罪，爰依洗錢防制法第16條第2項規定，
    減輕其刑。 
　㈦本件同有刑法第30條第2項、洗錢防制法第16條第2項之減輕
    事由，爰依法遞減之。
四、撤銷改判之理由：
  ㈠原審以被告犯行罪證明確，予以論罪科刑，固非無見。惟查
    ：1、被告本案所為，係犯刑法第30條第1項前段、第339條
    第1項之幫助詐欺取財罪及刑法第30條第1項前段、洗錢防制
    法第14條第1項之幫助洗錢罪，業經認定如前。原審僅認被
    告係犯刑法第30條第1項前段、第339條第1項之幫助詐欺取
    財罪，容有未合；2、被告於原審即已具狀陳報其與附表編
    號1、3所示告訴人和解成立並已如數給付完畢乙情（詳見附
    表編號1、3「和解情形」欄所載），原審未審酌上情而認被
    告未賠償上開告訴人；暨其未及審酌被告嗣具狀陳報已與附
    表編號2所示告訴人和解成立（詳見附表編號2「和解情形」
    欄所載），均有未當；3、被告已當庭坦認本案幫助詐欺取
    財、幫助洗錢之犯行，是其符合洗錢防制法第16條第2項減
    輕其刑之要件，原審未審酌被告有上開刑之減輕事由，亦有
    未當。被告上訴主張：被告於原審判決前，已具狀陳報與附
    表所示告訴人和解並已如數賠償，且上開告訴人均已同意給
    予被告緩刑，被告亦請求為緩刑之宣告，惟原判決認被告未
    賠償告訴人且未交代不予宣告緩刑之理由，實有不當，為此
    請求撤銷原判決等語，即有理由，而應由本院合議庭予以撤
    銷改判。又本案固為被告所提上訴，惟原判決既有上開適用
    法條不當之情事，依刑事訴訟法第370條第1項但書規定，本
    院當不受不利益變更禁止原則之限制，併此說明。
　㈡爰以行為人之責任為基礎，審酌被告並無前科，此有臺灣高
    等法院被告前案紀錄表附卷供參，素行良好。惟其任意提供
    金融帳戶提款卡與本案詐欺集團成員使用，影響社會正常交
    易安全，增加附表所示告訴人尋求救濟之困難，並使犯罪之
    追查趨於複雜，應予非難；參以被告犯後坦承犯行，於本院
    審理時供稱：我之後絕對不會再犯相同行為等語（見本院審
    簡上字卷第100頁），堪認已有悔意；復考量被告與附表所
    示告訴人均已和解成立且如數給付款項完畢（詳見附表編號
    1至3「和解情形」欄）；兼衡被告自述大學畢業之智識程度
    、目前從事服務業、月收入約3、4萬元、獨居、需扶養父親
    及兄弟姊妹之家庭生活經濟狀況（見本院審簡上字卷第100
    至101頁），暨其犯罪之動機、目的及手段等一切情狀，爰
    量處如主文所示之刑，並就罰金刑部分諭知易服勞役之折算
    標準，以示懲儆。
　㈢緩刑：被告前未曾因故意犯罪受有期徒刑以上刑之宣告，此
    有臺灣高等法院被告前案紀錄表在卷可稽。其因一時失慮，
    致罹刑章，嗣於本院準備程序中及審理時坦承犯行，已有悔
    意，並與附表所示告訴人均達成和解，且已如數給付完畢等
    節，業經認定如前；且上開告訴人均同意給予被告緩刑機會
    等節，有和解協議書、本院公務電話紀錄附卷為憑（見本院
    審訴字卷第101至103頁、第107至109頁、第149至150頁，本
    院審簡上字卷第63至67頁）。承上，本院認被告經此偵、審
    及科刑之教訓，應能知所警惕而無再犯之虞，是認所宣告之
    刑以暫不執行為適當，併依刑法第74條第1項第1款之規定，
    宣告緩刑2年，以啟自新。
五、沒收部分：被告未因本案犯行獲有報酬一節，業據被告於偵
    查中供承在卷（見偵字卷第179頁），卷內復無證據證明被
    告確獲有犯罪所得，爰不予宣告沒收，併此敘明。
據上論斷，應依刑事訴訟法第455條之1第1項、第3項、第369條第1項前段、第364條、第299條第1項前段，洗錢防制法第14條第1項、第16條第2項，刑法第11條、第339條第1項、第30條第1項前段、第2項、第55條、第42條第3項前段、第74條第1項第1款，刑法施行法第1條之1第1項，判決如主文。
本案經檢察官許佩霖提起公訴，檢察官謝雨青到庭執行職務。　
中　　華　　民　　國　　111 　年　　1 　　月　　18　　日
　　　　　　　刑事第二十二庭審判長法  官  莊書雯
　　　　　　　                    法  官  廖棣儀
           　　　　　　　　　     法　官  葉詩佳
上正本證明與原本無異。
不得上訴。
                                  書記官  巫佳蒨
中　　華　　民　　國　　111 　年　　1 　　月　　18　　日
附表：　　　　　　　　　
編號 告訴人 詐欺時日 詐欺手法 匯款時日 匯款金額（新臺幣） 提領時日 提領金額 （新臺幣） 和解情形 1 翁得智 109年10月22日16時22分許 本案詐欺集團成員假冒網路賣家、銀行人員，於左列時間，致電翁得智誆稱：先前網路購買噴霧劑，因作業疏失致重複扣款，須依指示解除扣款云云，致翁得智陷於錯誤，依其指示，於右列時間將右列款項匯至華南銀行帳戶。 109年10月22日20時44分29秒  1萬9,985元 （手續費15元） 109年10月22日 ①20時47分31秒 ②20時48分57秒 ①2萬0,005元 ②8,005元 被告已於110年5月13日與告訴人翁得智以新臺幣（下同）2萬元達成和解，並已如數給付完畢，此有被告110年6月17日刑事答辯狀暨其檢附之和解協議書、中國信託銀行新臺幣存提款交易憑證、本院公務電話紀錄附卷可稽（見本院審訴字卷第73至87頁、第101至105頁，本院審簡上字卷第63頁）。 2 陳柏辰 109年10月22日19時51分許 本案詐欺集團成員假冒FB賣家、銀行人員，於左列時間，致電陳柏辰誆稱：FB賣場因條碼印錯，須依指示取消訂單云云，致陳柏辰陷於錯誤，依其指示，於右列時間將右列款項匯至華南銀行帳戶。 109年10月22日20時26分17秒 （起訴書所載「20時」應予更正） 7,985元 同上 同上 被告於110年8月24日與告訴人陳柏辰達成和解，告訴人陳柏辰同意不向被告請求金錢賠償等節，有被告110年8月26日刑事陳報狀暨其檢附之和解協議書、本院公務電話紀錄、本院審判筆錄附卷可稽（見本院審訴字卷第143至150頁，本院審簡上字卷第67頁、第97頁）。 3 楊雅竹 109年10月22日20時59分許（起訴書所載「20時許」應予更正） 本案詐欺集團成員假冒假冒網路賣家、銀行人員，於左列時間，致電楊雅竹誆稱：先前網路購物因商家條碼印錯致重複分期付款，須依指示取消匯款設定云云，致楊雅竹陷於錯誤，依其指示，於右列時間將右列款項匯至華南銀行帳戶。 109年10月22日20時19分07秒  3萬2,123元 (手續費15元) 109年10月22日 ①20時22分41秒 ②20時23分40秒 ③20時24分30秒 ④20時25分21秒 ①2萬0,005元 ②2萬0,005元 ③2萬0,005元 ④2,005元 被告於110年5月17日與告訴人楊雅竹以3萬2,138元達成和解，並已如數給付完畢，此有被告110年6月17日刑事答辯狀暨其檢附之和解協議書、玉山銀行存款回條、本院公務電話紀錄附卷可稽（見本院審訴字卷第73至87頁、第107至111頁，本院審簡上字卷第65頁）。 

附錄本案論罪科刑法條：
洗錢防制法第14條
有第二條各款所列洗錢行為者，處7年以下有期徒刑，併科新臺
幣5百萬元以下罰金。
前項之未遂犯罰之。
前二項情形，不得科以超過其特定犯罪所定最重本刑之刑。
中華民國刑法第339條
（普通詐欺罪）
意圖為自己或第三人不法之所有，以詐術使人將本人或第三人之
物交付者，處5年以下有期徒刑、拘役或科或併科50萬元以下罰
金。
以前項方法得財產上不法之利益或使第三人得之者，亦同。
前二項之未遂犯罰之。